臺灣臺中地方法院刑事判決　　　　　　　　　　　　九十二年度易字第二八六號
　　公　訴　人　臺灣臺中地方法院檢察署檢察官
　　被　　　告　乙○○
右列被告因詐欺等案件，經檢察官提起公訴（九十二年度偵緝字第八四六號），本院
判決如左：
    主  文
乙○○幫助連續意圖為自己不法之所有，以詐術使人將本人之物交付，處有期徒刑肆
月，如易科罰金，以佰元折算壹日。又動產擔保交易之債務人，意圖不法之利益，
將標的物出質，致生損害於債權人，處有期徒刑月，如易科罰金，以佰元折算壹
日。應執行有期徒刑伍月，如易科罰金，以佰元折算壹日。
    事  實
一、乙○○明知開設帳戶給不詳身分者使用，將有助於不法者易於實施詐欺取財之犯
    罪，竟不惜發生此等後果，而於民國九十一年四月二十二日至台中縣太平巿宜昌
    路五一一號之台新國際商業銀行太平分行（以下簡稱為台新銀行太平分行），申
    設00000000000000號帳戶，並辦理提款卡及語音轉帳，完成開戶
    後，隨即於某時地將該帳戶之存摺、提款卡（包括提款卡密碼）等物交由不詳之
    成年人使用。旋有不法者在中國時報刊登分類廣告及利用夾報廣告之方式，偽稱
    可貸款給人應急或幫人向金融機構辦理信用貸款，待不特定人去電詢問時，再以
    各種詐術誘使被害人匯款至乙○○上開帳戶內，而連續詐欺取財。嗣丙○○先於
    九十一年五月六日見上述夾報廣告後，去電查詢，遭對方以欲明瞭其銀行往來紀
    錄之藉口所欺瞞，致在不諳提款機操作方法之情況下，依對方指示於九十一年五
    月七日十二時許在彰化縣員林鎮內某郵局之提款機轉匯出新台幣（下同）十萬元
    至乙○○上開帳戶內；甲○○則因中國時報之分類廣告而於九十一年五月十三日
    與對方聯繫，誤信對方所謊稱欲取得貸款應先匯入手續費之語，致於同年月十七
    日下午一時三十分許在台北縣新莊巿某提款機匯出一萬九千八百元至乙○○之該
    帳戶內；後因丙○○、甲○○匯出款項後，均無法取得貸款，發覺受騙，始報警
    查悉上情。
二、乙○○另於九十一年七月二十五日，以動產擔保交易附條件買賣之方式，向高淑
    媛購買車牌號碼Ｓ四－八四一０號自小客車一部，為動產擔保交易之債務人，雙
    方約定：總價為十七萬八千九百二十元，分成三十期給付，自九十一年八月二十
    五日起至九十四年一月二十五日止，每月一期，每期金額五千九百六十四元，該
    部自小客車存放之地點為台中市○區○○路三十八號，在價金未付清之前，標的
    物所有權仍屬於高淑媛所有，乙○○僅得依約占有使用，不得任意遷移或為其他
    處分；高淑媛並立即將上開動產擔保交易之債權讓與裕融企業股份有限公司（以
    下簡稱為裕融公司）。惟乙○○取得該部自小客車後，僅繳付前二期之分期價金
    ，自九十一年十月二十五日（即第三期）起即未再付款，並意圖不法之利益，於
    九十一年十月間某日，將該部自小客車以五萬元之代價，出質給台中縣大里巿永
    東街四一號一樓之「天生當舖」，致裕融公司追索無著受有損害。
三、案經裕融公司告訴及台中縣警察局霧峰分局報請臺灣臺中地方法院檢察署檢察官
    偵查起訴。
    理  由
一、被告乙○○經本院訊問後，坦承前開事實欄二所載違反動產擔保交易法部分之犯
    行，亦供承申設前述台新銀行太平分行之帳戶，但否認涉嫌幫助詐欺取財罪，辯
    稱：當初因為一名綽號「阿南」之成年友人將介紹他至某工廠工作，而請他設此
    帳戶以供匯入薪資之用，他遂先向其他友人借得一千元辦理開戶，並申請提款卡
    及語音轉帳，完成開戶後，即將存入之一千元領出還給友人，惟開戶後「阿南」
    失去音訊，未再聯繫介紹工作之事，後來他經常住在工地，而失竊該帳戶之存摺
    、提款卡及夾在存摺內另以紙張記載之提款卡密碼，因無遺失貴重之財物，故未
    報警處理，他絕無提供該帳戶資料幫助他人詐欺取財。經查：
    (一)右開事實欄二所載被告違反動產擔保交易法之情節，業據告訴代理人李國農、
      丁○○先後於檢察官偵訊及本院審理時指訴明確，復有「債權讓與暨動產抵押
      契約書」、「動產擔保交易動產抵押設定登記申請書」等影本各一件、告訴人
      裕融公司之「催收記錄歷史資料查詢」七紙、催告被告出面解決之存證信函一
      份及訪查記錄表二張等附卷可佐，足見被告此部分認罪之自白應與事實相符，
      亦得為證據。故被告違反動產擔保交易法之犯行，已事證明確，足可認定。至
      公訴人雖認應併論刑法之詐欺取財罪，惟本件既有給付前二期之分期價金，即
      難論斷被告以動產擔保交易附條件買賣之方式，購買該部自小客車之初，便懷
      有刑法詐欺取財罪之主觀犯意；縱被告後來意圖不法之利益，而將車輛出質，
      致生損害於裕融公司，然已與刑法之詐欺取財罪無涉；故被告此部分不另構成
      詐欺取財罪，應予敘明。
    (二)又被害人甲○○、丙○○已於偵查中向檢察官陳明前開事實欄一所載遭人詐欺
      取財之過程（見九十二年度偵字第七七一四號卷第二五－二七頁），核均無顯
      不可信之情況，自得為證據。其等上開供述並有卷附之「台新銀行自動付款機
      客戶交易明細單」影本一紙（見上述偵查卷第十三頁，即被害人甲○○匯款一
      萬九千八百元部分）與「彰化縣警察局員林分局受理各類案件記錄表」、「受
      理刑事案件報案三聯單」、「郵政儲金匯業局自動提款機儲戶交易明細表」等
      影本各一件（見上述偵查卷第九、十、二八頁，即被害人丙○○匯款十萬元部
      分）及被告該帳戶之「客戶歷史檔交易明細查詢」一張（見上述偵查卷第十八
      頁）等證據方法可證屬實。從以上事證足可認定確有不法者利用被告所申設之
      台新銀行太平分行帳戶作為工具，而連續對被害人甲○○、丙○○實施前揭詐
      欺取財罪之構成要件行為。
    (三)而被告於九十一年四月二十二日至台新銀行太平分行申設000000000
      00000號帳戶，並辦理提款卡及語音轉帳，且存入一千元完成開戶後，立
      即將該一千元領走等情節，不僅被告已供承無誤，並有其開戶所立具之「往來
      印鑑暨資料卡」影本一份、「個人戶基本資料維護」二紙、「客戶歷史檔交易
      明細查詢」一張（見九十二年度偵字第七七一四號卷第十四、十七、十八頁）
      在卷可證屬實。
    (四)然依前(二)所載已經得證之事實，被害人丙○○乃於九十一年五月七日遭詐欺取
      財十萬元；以此對照被告前述開戶之時間，顯見被告開戶後不多時，該帳戶之
      存摺、提款卡（包括密碼）等資料即已被該實施詐欺取財罪之正犯掌握為犯罪
      之工具；偏偏本件又查無實據可認該帳戶之存摺、提款卡等資料確為被告所遺
      失、遭竊，或其他非基於被告本意之原因而脫離持有；再參照近來一般社會經
      驗，不法者大肆蒐集人頭帳戶作為財產犯罪之工具，非常猖獗；本院因認應為
      被告出於己意於開戶後隨即在某地將帳戶之存摺、提款卡（包括密碼）等資料
      交由他人使用。
    (五)被告雖辯解：當初因為「阿南」將介紹之工作需要設此帳戶以供匯入薪資，惟
      其辦妥後，與「阿南」失聯，工作即無下文，後來常住工地，而失竊存摺、提
      款卡及提款卡密碼等物。但被告就其辯解毫未提出任何證明方法，更無法指明
      此等證據方法之所在以供本院查證。尤其稍有社會經驗者均知一般招募員工時
      ，幾皆有試用期間，是否錄用未定，不致於要求先行提供匯入薪資之帳戶；遑
      論被告尚未經「阿南」轉介得工作，竟已先開立帳戶，著實過於違背常理，致
      本院完全無法採認其辯解。
    (六)觀被告尚知辦理動產擔保交易附條件買賣之智識程度，亦必知悉任何人儘可自
      行申請開立帳戶以供存、提或匯款之用，毋須別事蒐集他人之帳戶為之；本院
      據此認定被告將前開申設之帳戶任意交由不詳第三人使用時，非不能預見將遭
      用於詐欺取財之犯罪，主觀上不乏幫助他人詐欺犯罪之未必故意。則被告幫助
      連續詐欺取財之犯行，亦已事證明確，足可認定。
二、核被告乙○○所為，係犯刑法第三十條第一項、第三百三十九條第一項之幫助詐
    欺取財罪，及動產擔保交易法第三十八條之罪。又刑法第三十條第二項規定：從
    犯之處罰，得按正犯之刑減輕之；故依上開規定，就被告所犯之幫助連續詐欺取
    財罪，減輕其刑。再者，被告所犯二罪間，犯意各別，行為互殊，應分論併罰。
    爰審酌告訴人裕融公司及被害人丙○○、甲○○均受害不輕，且被告犯後態度不
    佳，及其犯罪之動機、目的、方法、手段等一切情狀，就所犯二罪各量處如主文
    所示之刑及定其應執行刑，並諭知如易科罰金之折算標準。
據上論斷，應依刑事訴訟法第二百九十九條第一項前段，動產擔保交易法第三十八條
，刑法第十一條前段、第三十條第一項、第二項、第五十六條、第三百三十九條第一
項、第四十一條第一項前段、第五十一條第五款，罰金罰鍰提高標準條例第一條前段
、第二條，判決如主文。
中      華      民      國      九十三      年      五      月    五    日
                                        審判長法  官  吳進發
                                              法  官  唐敏寶
                                              法  官  莊深淵
右正本證明與原本無異。
如不服本判決，應於送達後十日內向本院提出上訴狀（須附繕本），上訴於台灣高等
法院台中分院。
                                              書記官
中      華      民      國      九十三      年      五      月    五    日
附錄論罪科刑法條
刑法第三百三十九條第一項
(普通詐欺罪)
意圖為自己或第三人不法之所有，以詐術使人將本人或第三人之物交付者，處五年以
下有期徒刑、拘役或科或併科一千元以下罰金。
刑法第三十條
(從犯及其處罰)
幫助他人犯罪者，為從犯。雖他人不知幫助之情者，亦同。
從犯之處罰，得按正犯之刑減輕之。
動產擔保交易法第三十八條
(處分標的物之處罰)
動產擔保交易之債務人，意圖不法之利益，將標的物遷移、出賣、出質、移轉、抵押
或為其他處分，致生損害於債權人者，處三年以下有期徒刑、拘役或科或併科六千元
以下之罰金。
